【裁判字號】    95,簡上,82
【裁判日期】    950829
【裁判案由】    損害賠償
【裁判全文】
臺灣彰化地方法院民事判決              95年度簡上字第82號
上 訴 人  乙○○
                    弄26號
被上訴人  甲○○○
上列當事人間請求損害賠償事件，上訴人對於民國95年5月30日
本院彰化簡易庭95年度彰簡字第27號第一審判決提起上訴，本院
於95年8月15日言詞辯論終結，判決如下：
    主      文
上訴駁回。
第二審訴訟費用由上訴人負擔。
    事實及理由
一、被上訴人主張：上訴人於民國93年12月3日上午11時7分左右
    ，駕駛其所有黑色自用小客車，至被上訴人位於彰化縣彰化
    市○○路○段361巷10號住處門口前，以不堪入耳之言語辱
    罵被上訴人，並向被上訴人恫稱：「我要給妳死」、「叫人
    捉走妳的兒子」、「將妳房子放火燒一燒」等語，致被上訴
    人心生畏懼，爰依侵權行為損害賠償之法律關係，請求上訴
    人應給付被上訴人新台幣（下同）50萬元，原審因而判決上
    訴人應給付被上訴人10萬元，並無不當，故聲明求為判決如
    主文所示等語。
二、上訴人辯稱：上訴人因罹患精神病，且當時因酒後無法控制
    ，故上訴聲明求為判決廢棄原判決，並駁回被上訴人在第一
    審之訴等語。
三、原審為上訴人部分敗訴之判決，上訴人就原判決敗訴部分，
    提起上訴。
四、兩造不爭執之事實：
  (一)上訴人於93年12月3日上午11時7分左右，駕駛其所有黑色自
    用小客車，至被上訴人位於彰化縣彰化市○○路○段361巷
    10號住處門口前，以不堪入耳之言語辱罵被上訴人，並向被
    上訴人恫稱：「我要給妳死」、「叫人捉走妳的兒子」、「
    將妳房子放火燒一燒」等語，致被上訴人心生畏懼。
  (二)上訴人前開行為，業經本院94年度易字第561號、臺灣高等
    法院臺中分院94年度上易字第1597號刑事判決以公然侮辱罪
    及恐嚇罪判處拘役50日確定，且已易科罰金執行完畢。
  (三)上訴人係高級中學畢業，目前打零工為生，其家庭月收入約
    2萬餘元，住處房屋係貸款購得，尚有數百萬元貸款餘額未
    繳納。
  (四)被上訴人係國民小學畢業，目前未就業，僅偶爾作義工，或
    在家中幫忙照料孫子，其家庭月收入約3萬餘元，住處房屋
    係自己所有。
五、被上訴人主張上訴人於上開時地，以不堪入耳之言語辱罵被
    上訴人，並向被上訴人恫稱：「我要給妳死」、「叫人捉走
    妳的兒子」、「將妳房子放火燒一燒」等語，致被上訴人心
    生畏懼等情，為上訴人所不爭執，業如前述，復經本院依職
    權調閱相關刑事卷宗後，查明得知上訴人因前開公然侮辱及
    恐嚇等行為，業經法院判處拘役50日確定。據此，自堪信被
    上訴人前開主張為真實。
六、按「因故意或過失，不法侵害他人之權利者，負損害賠償責
    任。」、「不法侵害他人之‧‧‧名譽、自由‧‧‧，或不
    法侵害其他人格法益而情節重大者，被害人雖非財產上之損
    害，亦得請求賠償相當之金額。‧‧‧」，民法第184條第1
    項前段、第195條第1項分別定有明文。經查：上訴人前開行
    為既經法院以公然侮辱罪及恐嚇罪判刑確定，且上訴人雖有
    情感性精神病及酒精濫用等情形，然其於刑事庭審理時，仍
    能對案情作陳述，尚非對外界事務全然缺乏知覺及判斷作用
    ，且於偵查時，亦對於犯罪事實，尚能陳述案發經過，其於
    行為時僅達精神耗弱程度而已（臺灣高等法院臺中分院94年
    度上易字第1597號刑事判決第4,5頁參照），由此足見上訴
    人於行為時顯有識別能力無訛，故依前開規定，仍應為前開
    不法行為負損害賠償責任。爰審酌兩造之教育程度、社會地
    位、經濟狀況，侵害權利之程度及上訴人確罹患精神病等情
    形，認上訴人應賠償被上訴人10萬元，始為相當。
七、綜上所述，被上訴人本於侵權行為損害賠償之法律關係，請
    求上訴人應給付被上訴人10萬元，及自起訴狀繕本送達上訴
    人之翌日即94年6月8日起至清償日止，按年息百分之5計算
    之利息，洵屬正當，自應准許。原審就該部分因而為被上訴
    人勝訴之判決，並依職權為假執行之宣告，核無不合。上訴
    意旨指摘不當，求予廢棄改判，為無理由，應予駁回。
八、本件判決之基礎已臻明確，兩造其餘攻擊防禦方法，於判決
    結果不生影響，自毋無庸一一論列，併此敘明。
結論：本件上訴為無理由，並依民事訴訟法第436條之1第3項、
第463條、第449條第1項、第78條，判決如主文。
中    華    民    國    95    年    8    月     29    日
                民事第一庭      審判長法  官  羅培昌
                                      法  官  游秀雯
                                      法  官  陳正禧
以上正本證明與原本無異。
本判決不得上訴。
中    華    民    國    95    年    8     月    29    日
                                      書記官  王宣雄


司法院資訊處製作；財團法人民間司法改革基金會備份。
